最高法院民事判決　　　　　　　　　　　　　　　八十六年度台上字第二九七四號
　　上 訴 人　乙○○
　　　　　　　謝來燕
　　被上訴人　甲○○
　　　　　　　丙○○
　　　　　　　謝金玉
　　　　　　　段紀麗
　　　　　　　王瑞鴻
　　　　　　　黃麗華
右當事人間請求損害賠償事件，上訴人對於中華民國八十五年八月十七日台灣高等法
院刑事附帶民事訴訟判決（八十五年度附民字第二二一號），提起上訴，本院判決如
左：
    主  文
原判決關於命上訴人給付部分廢棄，發回台灣高等法院。
    理  由
按民法第二百七十五條規定連帶債務人中之一人受確定判決，而其判決非基於該債務
人之個人關係者，為他債務人之利益亦生效力，故債權人以各連帶債務人為共同被告
提起給付之訴，被告一人提出非基於其個人關係之抗辯有理由者，對於被告各人即屬
必須合一確定。本件被上訴人於原審提起刑事附帶民事訴訟，以上訴人乙○○、謝來
燕為共同被告請求連帶給付賠償金額，乙○○對於原審命其連帶給付之判決提起上訴
，提出非基於其個人關係之抗辯有理由，依刑事訴訟法第四百九十一條第二款準用民
事訴訟法第五十六條第一項第一款規定，其上訴效力及於謝來燕，爰併列之為上訴人
，合先明。
本件被上訴人主張：上訴人乙○○、謝來燕係夫妻關係，於民國八十二年一月間，共
同基於為自己不法所有之意圖，邀伊等參加以謝來燕為會首之互助會，約定每會每月
會款為新台幣（下同）二萬元，採內標方式，已得標會員每月應繳二萬元，未得標之
活會會員則繳交扣除當月得標標金後之餘額，期間自八十二年一月十五日起至八十三
年十二月十五日止，連同會首共有會員二十三人。上訴人二人輪替主持開標，並以冒
稱得標者之方式行詐，使尚屬活會之伊等陷於錯誤交付會款予上訴人，至八十三年七
月十五日，上訴人竟宣告倒會，伊等所付會款除黃麗華為十九期外，其餘各為十八期
，連同每月應得之標金，均屬伊等所受損害及所失利益，自得依侵權行為之法律關係
請求賠償等情。求為命上訴人連帶給付被上訴人黃麗華三十八萬元、其餘被上訴人各
三十六萬元及各加付法定遲延利息之判決（原審為如被上訴人上開聲明之判決，駁回
被上訴人甲○○另基於債權讓與之法律關係所為請求，未據其聲明不服）。
上訴人乙○○則以：系爭互助會係由謝來燕召集，伊並無與之共同詐欺之犯意及行為
。謝來燕亦以：伊非本件刑事案件之被告各等語，資為抗辯。
原審以：乙○○業經原審以八十五年度上訴字第二六六號、謝來燕亦經台灣台北地方
法院以八十五年度訴緝字第一○六號刑事判決分別判處共同連續詐欺罪刑確定，有各
該刑事判決可稽。乙○○空言否認有與謝來燕共同行詐，並非可採。被上訴人主張之
事實，堪信為真實。從而，被上訴人本於侵權行為之法律關係，請求上訴人連帶給付
黃麗華三十八萬元及其餘被上訴人各三十六萬元暨其法定遲延利息，洵屬有據，應予
准許，爰判決如被上訴人前述聲明。
按關於侵權行為賠償損害之請求權，以實際上受有損害為成立要件，故侵權行為賠償
損害之訴訟，法院認原告有賠償損害之請求權存在，及命被告賠償損害之判決，如未
於判決理由項下，記載原告實際上受有如何損害之意見者，即屬判決不備理由。本件
原審認定上訴人係於無人標會時，以佯稱有會員得標之方式，詐取被上訴人所繳交扣
除得標標金後之會款。果爾，實際既無會員得標，該得標標金並非真實存在，自無從
認係被上訴人所失之利益，被上訴人得否請求上訴人賠償該標金部分之損害，自非無
疑。次查依原審八十五年度上訴字第二六六號刑事判決所認定之事實，系爭互助會會
員連同會首謝來燕共有二十三人，似僅有被上訴人及訴外人楊鏡仁尚未得標。倘其他
會員之得標，係屬真實，上訴人既無冒標行為，其向被上訴人收取會款，能否認係詐
欺，而應依侵權行為之法則賠償被上訴人所繳之此部分會款，亦待研求。原審疏未注
意及此，率為不利於上訴人之判決，並有未合。上訴論旨，指摘原判決於其不利部分
為不當，求予廢棄，非無理由。
據上論結，本件上訴為有理由。依民事訴訟法第四百七十七條第一項、第四百七十八
條第一項，判決如主文。
中      華      民      國    八十六    年      九      月    二十四    日
                              最高法院民事第四庭
                                  審判長法官  林  奇  福
                                        法官  許  朝  雄
                                        法官  曾  煌  圳
                                        法官  陳  國  禎
                                        法官  李  彥  文
      右正本證明與原本無異
                                              書  記  官
中      華      民      國    八十六    年      十      月      七      日
